臺灣高等法院刑事判決　　　　　　　　　96年度上易字第17號
上　訴　人
即　被　告　丁○○
選任辯護人　曾國龍律師
上列上訴人即被告因詐欺案件，不服臺灣臺北地方法院95年度易
緝字第124號，中華民國95年12月7日第一審判決（起訴案號：臺
灣臺北地方法院檢察署86年度偵緝字第987 號），提起上訴，本
院判決如下：
    主  文
原判決撤銷。
丁○○連續意圖為自己不法之所有，以詐術使人將本人之物交付
，處有期徒刑拾月，減為有期徒刑伍月，如易科罰金，以銀元
佰元即新台幣玖佰元折算壹日。
    事  實
一、丁○○明知其未經營當鋪與建築業，並無預期收入可供償債
    ，且其在台北市第一信用合作社南港分社之支票存款帳戶，
    於民國（下同）八十五年五月十五日開戶，自八十五年六月
    八日起之存款餘額即經常呈現負數（即存款餘額不足支付其
    所簽發之支票票款），財務已陷於困難，竟基於意圖為自己
    不法所有之概括犯意，於八十五年五月及六月中旬，先後在
    其位於台北市○○○路○段四二號九樓、台北市○○○路○
    段五八號十八樓之一之辦公室，分別向乙○○、戊○○及
    甲○○佯稱其擁有當舖及建設公司，且其所有位於彰化、林
    口及台東之土地，正向銀行辦理貸款，七月即可核撥，暫時
    需款週轉調度，約十日至二十日即可還款等語；致乙○○、
    戊○○及甲○○均陷於錯誤，誤信丁○○有還款能力，而分
    別交付新台幣（下同）一百五十七萬元、一百七十八萬元及
    四百五十五萬元。丁○○詐得上開款項後，即簽發同額支票
    以資搪塞。嗣各該支票屆期提示均遭退票，乙○○、戊○○
    及甲○○始知受騙。
二、案經乙○○、戊○○及甲○○訴由臺灣臺北地方法院檢察署
    檢察官偵查起訴。
    理  由
一、按「中華民國九十二年一月十四日修正通過之刑事訴訟法施
    行前，已繫屬於各級法院之案件，其以後之訴訟程序，應依
    修正刑事訴訟法終結之。但修正刑事訴訟法施行前已依法定
    程序進行之訴訟程序，其效力不受影響。」，為刑事訴訟法
    施行法第七條之三所明定。本案證人乙○○、戊○○及甲○○於偵訊時所為之證言，係於九十二年一月十四日之前所為
    ，依斯時刑事訴訟法之規定，並無欠缺證據能力之情形；況
    被告及其於原審選任之辯護人於原審審理時，亦不爭執上開
    證據之證據能力，於本院審理中，被告及其辯護人復表示對
    本案相關證據之證據能力沒有意見（見本院九十六年一月十
    八日審判筆錄），故其等所為之證言自可採為證據，先予說
    明。
二、訊據上訴人即被告丁○○固承認有在上揭時、地向陳秋香借
    款之事實，惟否認有何詐欺之犯行，於原審辯稱：八十四年
    間案外人傅育民向被告表示其與甲○○合夥經營之「海曜公
    司」有辦公室可供被告使用，被告方搬進「海曜公司」，八
    十五年三月間傅育民表示其向甲○○借款之額度已滿，無法
    再借，但公司很快會有轉機，乃邀被告入股「海曜公司」，
    被告表示沒錢，傅育民表示可向甲○○借，數日後甲○○即
    主動詢問被告是否要借款，被告即開始拿支票向甲○○借款
    ，之後再轉借給傅育民。甲○○另向戊○○之妻丙○○調錢
    ，故被告都是跟甲○○接洽，從未向乙○○、戊○○借錢。
    惟八十五年四月三十日起傅育民開始陸續跳票，共欠被告三
    千四百零五萬元（本票二千三百萬元，支票一千一百零五萬
    元），才無法繼續還款給甲○○，導致七月三日開始跳票。
    惟被告交付之票據已兌現部分，甲○○共一千七百五十七萬
    元、丙○○共四百四十四萬七千元、乙○○則為三百八十五
    萬元，可見被告已還款甚多，並無詐欺之犯意。況由本案借
    款情形可知甲○○等人係職業貸款，益見被告並無詐欺故意
    等語。上訴後，於本院辯稱略以：被告自八十五年三月起至
    八十五年六月止，陸續向告訴人甲○○借款連本帶利共三千
    七百餘萬元，迄八十五年七月二日已陸續償還本息二千九百
    餘萬元，未償本息即告訴人主張之七百九十萬元，該未清償
    之款項乃自八十五年三月至同年六月間本利累計未還之金額
    ，非八十五年五月或六月中所新借之款。被告並未直接與告
    訴人戊○○、乙○○接洽借款，而係由被告先向甲○○借款
    ，甲○○除自己借貸予被告外，另向丙○○（即告訴人戊○○之妻）、乙○○等其他金主借款後再轉借予被告，被告亦
    將清償本息之支票交甲○○，再由甲○○轉交各金主，故被
    告並未對甲○○或戊○○（丙○○）、乙○○等為任何詐術
    ，僅屬單純之民間借貸，甲○○及其金主係為取得高利而放
    款，且告訴人亦均明知被告係將借款投資予案外人傅育民，
    並無陷於錯誤而為借款之情事。又告訴人所謂之「開當舖」
    、「建設公司」、「抵押房地貸款」乙節，乃傅育民於被告
    及甲○○對其追索時，對被告及甲○○之說法，並非被告對
    告訴人所施用之詐術。被告不但前後已清償借款本息高達二
    千九百餘萬元，遠大於未清償之本息，告訴人早已將本金取
    回，縱使在八十五年五月至八十五年七月三日跳票前一日，
    仍持續分別清償告訴人等共八百四十二萬元（甲○○）、四
    百四十四萬七千元（戊○○之妻丙○○）及三百八十五萬元
    （乙○○），亦遠大於未償本息，顯見被告並無不法所有之
    意圖云云。經查：
  (一)、本件借款之過程，業據證人即告訴人乙○○、戊○○及甲○○分別於檢察官偵訊及原審、本院審理時證述明確。乙○○、戊○○於八十五年十月三日、同年十一月五日、同
      年十一月二十一日偵訊時分別陳稱：被告從八十五年五月
      初及中旬開始，在台北市○○○路○段四二號九樓辦公室
      向其等主動借款，五月份是借小額，十萬元或累計至五十
      萬元不等，說是要軋工程款，被告說他從事建築業，在林
      口、台東蓋房子，可以賺錢，並拿權狀給乙○○看，被告
      一開始有還錢，借了又還，還了又借，後來支票跳票，說
      是貸款沒下來等語明確（八十五年度偵字第二０七七七號
      卷第二一至二二、二八、三六頁）。乙○○更於原審審理
      時到庭證述：因為我朋友黃鼎盛是「海曜公司」的職員，
      他說被告是「海曜公司」的股東，需要資金週轉，房子正
      在辦貸款，我跟黃鼎盛很熟，黃鼎盛帶我去見被告，被告
      說他在做代書，有房子在辦貸款，辦下來後錢就可以還我
      ，他說的很誠懇，且說他的房子在彰化、林口、台東，又
      開賓士車，我想借一百多萬應該沒有問題，所以才借給他
      。我跟被告的借貸關係約有一、兩個月，被告共借一百五
      十七萬元，我有三張支票退票，應該有換票五、六次。就
      是到期他沒辦法還，又開新的票再延。我好像有聽黃鼎盛
      說過他有開當舖。我認識甲○○，但不是他介紹我借錢給
      被告。我有借錢給傅育民，但他八十五年四月逃到大陸後
      ，就沒有再見過他，如果看到他不會讓他走。我交錢給被
      告時，被告也說他有當舖跟建設公司等語詳盡（原審卷第
      七一至七五、七八至八一頁）。甲○○則於八十五年八月
      二十六日、八十六年十二月二十六日、八十七年一月二十
      二日檢察官偵訊以及八十七年七月十五日原審審理時陳稱
      ：有投資「海曜公司」一千多萬元，傅育民說被告沒有投
      資該公司，被告在台北市○○○路○段五０八號十八樓之
      一「海曜公司」分租辦公室，所以才認識被告，被告說開
      當鋪要周轉，並說他財務狀況良好，從八十五年三月十四
      到同年六月三十日陸續向我借錢，借了又還，還了又借，
      後來說他將土地拿去銀行抵押周轉，貸款下來會還我，所
      以才借三、四百萬元給他，後來從八十五年六月開始跳票
      等語明確（八十五年度偵字第一七一三二號卷第二五至二
      六頁，八十六年度偵緝字第九八七號卷第二三至二四、一
      五三頁，八十七年度易字第二五三一號卷第十五頁）。此
      外，並有被告簽發予乙○○之支票及退票理由單各三張（
      借款金額共為一百五十七萬元）、被告簽發予戊○○之支
      票及退票理由單各五張（借款金額共為一百七十八萬元）
      、被告簽發予甲○○之支票及退票理由單各十五張（借款
      金額共為四百五十五萬元）在卷可稽（八十五年度偵字第
      二０七七七號卷第五至十三頁，八十五年度偵字第一七一
      三二號卷第五至十九頁，），足見被告確有於八十五年三
      月至五月間，以從事建築業或開設當鋪需錢周轉為由，向
      乙○○等三人借款，初期有借有還，後於八十五年六月至
      七月間，卻無法還款而跳票，以致積欠乙○○等人上開欠
      款之事實。再觀諸被告當時之票信狀況，其在台北市第一
      信用合作社南港分社之支票存款帳戶，於八十五年五月十
      五日開戶，自同年六月八日起之存款餘額即經常呈現負數
      （即存款餘額不足清償其所簽發之支票款）迄同年七月二
      十七日以後，即無交易紀錄，而於同年八月三日拒絕往來
      ，此有該合作社八七、七、十三北市一信港字第一一號函
      及所附該帳戶資料在卷可憑（見原審八十七年度易字第二
      五三一號卷第四十一至四十五頁），可見被告於八十五年
      五、六月間已出現周轉困難之現象，而陷入財務困頓之窘
      境。又被告事後供稱沒有開當鋪，也沒有從事建築業等語
      ，足見被告當時並未經營上述行業，顯無還款能力，惟其
      卻仍向乙○○等人借貸共達七百九十萬元之高額現金，益
      見被告僅圖以上述說詞博取乙○○等人之信任，進而使其
      等誤認被告有還款能力而同意借款。被告於本院雖稱：告
      訴人所謂之「開當舖」、「建設公司」、「抵押房地貸款
      」乙節，乃傅育民於被告及甲○○對其追索債務時，對被
      告及甲○○之說法，並非被告對告訴人所施用之詐術云云
      ，然告訴人等則堅稱被告於借款時，確有聲稱其在林口、
      台東建築房屋，可以賺錢，並有房屋在辦貸款，辦下來即
      可還款，亦曾說其有開當舖等語，而傅育民現又滯留國外
      ，無從傳訊到庭作證，則被告上述辯解，自屬無從憑信。
      至被告提出被證三號列印之傅育民土地登記謄本，並不能
      證明係傅育民執以向被告或告訴人行詐之方法。被告有施
      用詐術取得上開借款之事實，已甚明確。
  (二)、被告辯稱不認識乙○○、戊○○，未直接向乙○○及戊○○接洽借款，只透過甲○○借錢云云。但其說詞與乙○○
      等人證述之情節不同，本院為明瞭事實真相，經傳訊告訴
      人三人到庭，並以證人身分命具結，據證人乙○○證稱：
      「被告是在民生東路向我借錢，錢是我親自給他的，是黃
      鼎盛帶我去的，被告欠我一百五十七萬元，是分很多次拿
      的。黃鼎盛帶我去一次以後，其他部分被告直接向我借，
      被告說是作建築的」、「他向我說他作建築的，還開當舖
      ，他還開一部賓士車，所以才相信他，錢借給他，後來都
      退票」等語。據戊○○證稱：「被告向我借錢，是在民生
      東路辦公室，都是我本人拿錢去給他，後來退票」等語。
      據證人甲○○證稱：「被告欠我四百五十多萬元，是先前
      所借剩下尚未兌現的錢」、「我當初在海曜公司是股東，
      被告分租辦公室而認識他，他說他開當舖，有建築房屋，
      要週轉，先向我借現金，有借有還，後來在八十五年五月
      傅育民跑掉，我錢被傅育民騙光，被告借錢的支票也都沒
      兌現」、「我沒有經手乙○○及戊○○兩個人的錢，拿他
      們兩個人的錢交給被告」等語。據上開告訴人等所證述，
      均係被告直接向告訴人等借款，並非透過甲○○借錢。又
      被告雖提出於偵查庭訊問後，被告與甲○○之金主即戊○○之妻丙○○之對話錄音及譯文（被證二號）用以證明被
      告並未向戊○○借款，而係甲○○向金主丙○○借款後再
      轉借予被告，並聲請傳訊丙○○為證，然經本院傳訊丙○○到庭命具結後行交互詰問結果，丙○○否認與甲○○有
      金錢往來，其個人與被告雖無金錢往來，但其先生則與被
      告有金錢往來，經提示原審卷第一百五十二頁以下，華僑
      銀行函覆之支票（均有丙○○背書提示）後，稱因帳戶是
      用伊名字，所以由伊拿去提示等語，再提示八十五年偵字
      第二○七七七號偵查卷第八頁以下，有數張被告所開支票
      正面有指定受款人為丙○○者予其辨認，仍稱係因此帳戶
      為伊之姓名，帳戶由伊使用，何以支票如此記載已記不起
      來等語。被告另提出之錄音帶（被證二號）經本院當庭播
      放勘驗，證人丙○○否認係其聲音，並稱忘記有無與被告
      講這些話等語，而本院依被告辯護人之聲請將該錄音帶送
      請法務部調查局鑑定結果「送鑑錄音帶Ａ面錄音時間約十
      五分鐘，其中待鑑疑為『丙○○』之女子聲音因錄音品質
      不佳，致聲紋共振峰（Formant ）圖譜特徵模糊，不符聲
      紋鑑定條件，故無法作聲紋比對鑑定。」，有該局九十六
      年五月十一日調科參字第○九六○○二○一八一○號聲紋
      鑑定報告書在卷可稽，故亦無從證明該錄音帶或譯文確為
      丙○○之聲音，從而亦不能證明本案被告係經由甲○○向
      丙○○借錢轉交被告，被告未逕向戊○○借款之事實。又
      本院依被告之聲請向華僑銀行台北分行調取被告九十六年
      一月十七日答辯狀附表三所示支票影本，縱可證明被告於
      八十五年三月至八十五年七月二日曾兌現清償告訴人等借
      款二千九百餘萬元，其中並有部分由丙○○之帳戶所提示
      ，部分由乙○○之帳戶所提示，仍不足證明被告未直接向
      告訴人戊○○及乙○○借款之事實。況且被告於八十六年
      十二月十一日為警緝獲後，在檢察官偵訊時供稱有向乙○○借一百五十七萬元，向戊○○借一百七十八萬元，並向
      甲○○借四百五十五萬元，都是在「海曜公司」拿票借的
      等語明確（見八十六年度偵緝字第九八七號卷第六至七頁
      ），可見被告確實分別向該三人借款，並清楚知悉自己借
      款之金額，此部分之自白核與告訴人等所述相符，自可採
      信。被告又稱傅育民邀其投資「海曜公司」，並表示可向
      甲○○借錢，所以才向甲○○借錢云云。惟「海曜公司」
      有無投資價值或獲利可能，是否值得被告借錢投資，本係
      被告投資前應自行評估之風險，若被告決定借錢投資，即
      應承擔無法獲利而負擔債務之責任。況被告自陳「海曜公
      司」係經營高級機油之大陸代理事業（原審卷第九三頁）
      ，上開事業並非短期即可獲利回本之事業，被告在明知其
      本身並無資力之情況下，於甫投資時即向他人借款將近八
      百萬元，並表示係短期借款，亦見被告於借款時即無屆期
      還款之把握。再參酌甲○○證稱：傅育民在八十五年三、
      四月間就跑掉了。「海曜公司」在八十五年四月間關閉等
      語（見八十六年度偵緝字第九八七號卷第一四九頁，八十
      七年度易字第二五三一號卷第十五頁）；核與被告供稱：
      甲○○在四月中告訴我傅育民已跑到大陸等語相符（原審
      卷第二三四頁）。而傅育民在八十五年二月至五月間，每
      月均會出境一星期左右，最後於八十五年六月二十日出境
      ，即無入境之資料，有法務部入出境資料連結作業系統之
      查詢資料一份存卷可參（原審卷第一四八頁），可見傅育
      民確實應在八十五年四月間即已出現財務短絀之情，並於
      同年六月後即避居海外。又被告陳稱傅育民從八十五年四
      月三十日起到八十五年五月四日止陸續跳票，共欠被告三
      千四百零五萬元等語，與被告提出之本票、支票及退票理
      由單相符（原審卷第二一五至二二四頁）。則被告自斯時
      起既知自己被倒帳三千餘萬元，傅育民並已避居大陸，當
      知自己已無投資獲利之可能，且知自己被倒帳而無還款能
      力，猶於八十五年五月至六月間向乙○○等人借款，亦徵
      被告借款時即無還款之意。被告雖提出傅育民簽發之本票
      、支票及退票理由單，但無法提供其交付投資款予傅育民
      之任何單據憑證以供佐證，而傅育民又滯留國外無法到庭
      作證，則被告是否確已交付數千萬元之投資款予傅育民，
      因此被傅育民倒帳數千萬元？亦值懷疑。至被告簽發給甲○○等人之支票，固有兌現之紀錄，惟甲○○等人均稱被
      告之借款模式是借了又還、還了又借，故被告開立支票兌
      現之金額雖有將近兩千萬元，並不代表被告總共償還之金
      額高達兩千萬元。況被告因被通緝為警緝獲後，於八十六
      年十二月十一日檢察官訊問時供稱有向乙○○等人借一百
      五十七萬元、一百七十八萬元、四百五十五萬元明確，已
      如前述，當時距案發時僅一年餘，記憶清晰，且與告訴人
      乙○○等人所述借款情形相符，自較符合實情。又被告辯
      稱甲○○等人係職業貸款乙節，為甲○○等人所否認；縱
      認甲○○等人有收取利息之行為，此亦與民間貸款之常情
      無違；況民間貸款之金主亦需斟酌借款人之償債能力，故
      亦不能以此遽認民間借貸或職業貸款即無受到詐騙之可能
      。至甲○○於原審九十五年九月十四日審理時先稱不記得
      被告是否擁有當鋪，之後又稱印象中有聽被告提過他開當
      鋪，但沒有開建設公司等語（原審卷第六九至七十頁），
      然本案發生迄前開審理期日相隔已十年餘，甲○○並稱其
      近幾年生病，記憶力不是很好；則甲○○無法就此細節記
      憶清楚，亦合常理。又戊○○於原審九十五年十月十九日
      審理時，雖亦表示不認識被告，不記得被告有欠錢等語，
      但戊○○於案發後五、六個月之偵查庭訊問時，已明確交
      代被告借錢之經過，其在案發後十年餘，已忘記被告長相
      及借款情節，亦與事理不悖。被告雖辯稱乙○○於告訴狀
      中係表明被告出示抵押貸款資料以供取信，於原審審理時
      卻稱出示土地謄本，兩者顯有矛盾云云，然申請土地抵押
      貸款時本應提供土地謄本，且一般人就上開文件亦無法精
      確區分，故乙○○上開簡略說詞，並無相互矛盾之情（原
      審卷第七九至八十頁）；況本案事隔已久，乙○○記憶縱
      有部分出入，亦合情理。
  (三)、又被告辯稱：伊自八十五年三月起至八十五年六月止，陸
      續向告訴人甲○○借款連本帶利共三千七百餘萬元，前後
      業已清償本息高達二千九百餘萬元，遠大於尚未清償之本
      息，告訴人早已將本金取回，縱使在八十五年五月至八十
      五年七月三日跳票前一日，仍持續清償告訴人八百四十二
      萬元（甲○○）、四百四十四萬七千元（戊○○之妻丙○○）及三百八十五萬元（乙○○），亦遠大於未償本息，
      顯見被告無不法所有意圖云云，查被告向告訴人等陸續借
      款，有借有還，最後尚積欠告訴人乙○○一百五十七萬元
      、戊○○一百七十八萬元、甲○○四百五十五萬元，惟其
      中究竟本金若干？利息若干？均未據被告或告訴人提出計
      算書計算明白，亦無任何資料以供認定，且被告與告訴人
      就本件借款之利息究竟如何計算（即利率若干？）亦有爭
      執。則被告所稱其清償之本息遠大於尚未清償之本息，告
      訴人早已將本金取回或稱被告在其支票跳票前持續清償告
      訴人之款項亦大於未清償本息云云，自屬無據，而無可採
      。
  (四)、綜上所述，被告上開辯解均不足採，本件事證明確，被告
      犯行堪予認定。
四、論罪科刑部分：
  (一)、查被告丁○○行為後，刑法業於九十四年二月二日修正公
      布部分條文，並於九十五年七月一日施行。依修正後刑法
      第二條第一項規定：「行為後法律有變更者，適用行為時
      之法律。但行為後之法律有利於行為人者，適用最有利於
      行為人之法律。」，此條規定係規範行為後法律變更所生
      新舊法律比較適用之準據，是刑法第二條本身雖經修正，
      尚無比較新舊法之問題，應一律適用裁判時之現行刑法第
      二條，以決定適用之刑罰法律。查被告行為時刑法第三百
      三十九條第一項普通詐欺罪之法定刑為「五年以下有期徒
      刑、拘役或科或併科一千元以下罰金。」，且依斯時罰金
      罰鍰提高標準條例第一條前段規定，「依法律應處罰金、
      罰鍰者，就其原定數額得提高為二倍至十倍」。故該罪罰
      金刑部分經提高後為一萬元以下，經折算為新臺幣後，最
      高可罰新臺幣三萬元，最低則為新臺幣三元（銀元一元）
      。至被告行為後公布施行之刑法施行法第一條之一規定：
      「中華民國九十四年一月七日刑法修正施行後，刑法分則
      編所定罰金之貨幣單位為新臺幣。九十四年一月七日刑法
      修正時，刑法分則編未修正之條文定有罰金者，自九十四
      年一月七日刑法修正施行後，就其所定數額提高為三十倍
      。但七十二年六月二十六日至九十四年一月七日新增或修
      正之條文，就其所定數額提高為三倍」；且刑法第三十三
      條第五款亦修正為：「主刑之種類：罰金，新臺幣一千元
      以上，以百元計算之」。查刑法第三百三十九條第一項規
      定，係七十二年六月二十六日前所訂定，故依新法規定，
      罰金部分應提高為三十倍，即最高可罰新臺幣三萬元，最
      低應罰新臺幣一千元。經比較新、舊法之結果，應以被告
      行為時之舊法對其較為有利。又被告行為時之刑法第五十
      六條規定：「連續數行為而犯同一之罪名者，以一罪論。
      但得加重其刑至二分之一。」；而被告行為後上開法條則
      已刪除。該項刪除雖非犯罪構成要件之變更，但已影響行
      為人刑罰之法律效果，自屬法律有所變更，而有比較新舊
      法之必要。本案被告先後數次詐欺取財之行為，若依舊法
      規定，僅以一罪論；若依新法，則須分論併罰。經比較新
      、舊法之結果，應以被告行為時之舊法較有利於被告。故
      綜合比較結果，自應依修正後刑法第二條第一項前段規定
      ，適用修正前刑法之相關規定予以論處。
  (二)、核被告丁○○所為，係犯行為時即修正前刑法第三百三十
      九條第一項之詐欺取財罪。被告先後數次向乙○○、戊○○及陳秋香等人詐取財物之行為，係在緊接之時間內，以
      相同之手法觸犯構成要件相同之罪名，顯係基於概括犯意
      反覆為之，應依修正前刑法第五十六條連續犯之規定，以
      一詐欺取財既遂罪論，並加重其刑。被告之犯罪時間在民
      國九十六年四月二十四日以前，所犯為刑法第三百三十九
      條第一項之詐欺罪，然經宣告有期徒刑十月，依中華民國
      九十六年罪犯減刑條例第三條及第二條第一項第三款之規
      定，得予減刑二分之一。
  (三)、原審對被告論罪科刑，固非無據，惟原判決事實欄記載：
      「被告於八十五年四月間陸續有退票紀錄，並於同年五月
      十七日被列為拒絕往來戶」，並於理由欄二之(一)說明：「
      觀諸被告當時之票信狀況，在台北區中小企業銀行（下稱
      台北企銀）開立之支票帳戶，自八十五年四月初即開始陸
      續出現退票情形，嗣於八十五年五月十七日被列為拒絕往
      來戶；其於上海商業儲蓄銀行（下稱上海商銀）開立之支
      票帳戶，自八十五年四月下旬開始陸續出現退票情形，並
      於八十五年五月十七日被列為拒絕往來戶；分別有台北企
      銀八七北商銀安字第一四三號函暨所附退票明細、上海商
      銀上松字第三三號函各一份附卷為憑（八十七年度易字第
      二五三一號卷第三七至三九、五十至五八頁）」，經查上
      開二帳戶資料均為案外人傅育民所有之資料，原判決竟誤
      植為被告之票信資料，顯有違誤；又原判決依詐欺罪論處
      被告有期徒刑十月，合於九十六年罪犯減刑條例所定之減
      刑要件，原審未及適用該條例減刑，亦有未洽。被告上訴
      意旨仍執陳詞，否認向告訴人為詐欺，雖無可採，然原判
      決既有上開可議之處，仍屬無可維持，應由本院予以撤銷
      改判。爰審酌被告明知其未經營當鋪、建築等業，竟佯稱
      有經營上開行業，且經營正常可以獲利，並於其票信業已
      不佳之際，仍向告訴人等借款，借款金額總計高達七百九
      十萬元，而未能償還，可見其犯罪手段、情節惡性不輕，
      又被告於案發後逃匿，經台北地方法院檢察署發佈通緝後
      為警緝獲，經檢察官交保候傳竟又棄保潛逃，起訴後再經
      台灣台北地方法院發佈通緝迄九十五年六月二十九日再度
      為警緝獲始接受審判，徒耗費司法資源，以及其犯罪後飾
      詞狡辯，未見悔意態度不佳，惟參酌被告業已給付部分借
      款之利息，案發後並曾返還甲○○四十萬元，被害人甲○○表示不想再追究此事，戊○○亦表示沒有要告被告了（
      原審卷第六五、一四二頁）等一切情狀，量處有期徒刑十
      月，並依九十六年罪犯減刑條例減為有期徒刑伍月，以資
      懲儆。又刑法第四十一條第一項前段關於易科罰金之折算
      規定，已於九十四年一月七日修正，並於同年二月二日公
      布，被告行為時之刑法第四十一條第一項規定：「犯最重
      本刑為五年以下有期徒刑以下之刑之罪，而受六個月以下
      有期徒刑或拘役之宣告，因身體、教育、職業、家庭之關
      係或其他正當事由，執行顯有困難者，得以一元以上三元
      以下折算一日，易科罰金」，上述條文暨修正前之罰金罰
      鍰提高標準條例第二條「依刑法第四十一條易科罰金者，
      均就其原定數額提高為一百倍折算一日；法律所定罰金數
      額未依本條例提高倍數，或其處罰法條無罰金刑之規定者
      ，亦同」之規定，易科罰金之折算標準最高為銀元三百元
      ，最低為銀元一百元，換算為新臺幣後，應以新臺幣三百
      元、六百元、九百元折算為一日。而九十四年二月二日公
      布新法第四十一條第一項前段修正為「犯最重本刑為五年
      以下有期徒刑以下之刑之罪，而受六個月以下有期徒刑或
      拘役之宣告者，得以新臺幣一千元、二千元或三千元折算
      一日，易科罰金。」，比較修正前、後關於易科罰金折算
      標準之刑罰法律，修正後之法律，對被告並非較有利，本
      案仍應適用被告行為時法律即九十四年一月七日修正前刑
      法第四十一條第一項前段及中華民國九十六年罪犯減刑第
      九條之規定，對被告諭知易科罰金之折算標準。
據上論斷，應依刑事訴訟法第三百六十九條第一項前段、第三百
六十四條、第二百九十九條第一項前段，刑法第二條第一項，修
正前刑法第四十一條第一項前段、第五十六條、第三百三十九條
第一項，修正前罰金罰鍰提高標準條例第二條，中華民國九十六
年罪犯減刑條例第二條第一項第三款、第九條、現行法規所定貨
幣單位折算新台幣條例第二條，判決如主文。
本案經檢察官王壬貴到庭執行職務。
中　　華　　民　　國　　96　　年　　8 　　月　　21　　日
　　　　　　      刑事第一庭審判長法　官　蔡  長  溪
                                  法  官  陳  春  秋
                                  法　官　林  俊  益
以上正本證明與原本無異。
不得上訴。
                                  書記官  周  月  琴
中　　華　　民　　國　　96　　年　　8 　　月　　24　　日
附錄：本案論罪科刑法條全文
中華民國刑法第339條
意圖為自己或第三人不法之所有，以詐術使人將本人或第三人之
物交付者，處5年以下有期徒刑、拘役或科或併科1千元以下罰金
。
以前項方法得財產上不法之利益或使第三人得之者，亦同。
前二項之未遂犯罰之。
